臺灣澎湖地方法院民事判決　　　　　　　 96年度重訴字第1號
原　　　告　台灣省自來水股份有限公司
法定代理人　乙○○
訴訟代理人　盧世欽　　律師
被　　　告　麗正國際科技股份有限公司
法定代理人　甲○○
訴訟代理人　林志強　　律師
上列當事人間請求損害賠償事件，本院於民國96年8月10日言詞
辯論終結，判決如下：
    主  文
被告應給付原告新臺幣肆仟零柒拾萬玖仟柒佰柒拾壹元，及自民
國九十六年一月二十日起至清償日止，按週年利率百分之五計算
之利息。
原告其餘之訴駁回。
訴訟費用由被告負擔五分之三；餘由原告負擔。
本判決第1項原告勝訴部分於原告以新臺幣壹仟參佰伍拾柒萬元
整元供擔保後，得假執行；但被告如於執行標的物拍定、變賣前
，以新臺幣肆仟零柒拾萬玖仟柒佰柒拾壹元整為原告預供擔保後
，得免為假執行。
原告其餘假執行之聲請駁回。
    事實及理由
壹、程序方面：
一、按當事人得以合意定第一審管轄法院，民事訴訟法第24條第
    1項前段定有明文。查本件原告以兩造於87年9月訂立澎湖海
    水淡化廠增建工程合約，並以工程設備規範書為契約內容之
    ㄧ部分，嗣系爭工程完工後，由被告依照工程設備規範負責
    委託運轉操作4年，於此代操作期間所產生相關之電費、備
    品費用以及設備更新、零件維修之費用，原告爰依相關合約
    之規定提起本件訴訟請求被告給付上開費用。依照上開增建
    工程合約20條約定：「前款之協調仍無法解決時，得採仲裁
    或訴訟方式辦理，雙方以工地就近之地方法院為第一審管轄
    法院」，是依上開約定，並參諸前開法條規定，本院就此訴
    訟有第一審管轄權。
二、被告雖辯稱：本件原告係以被告違反代操作合約，主張被告
    應負損害賠償責任，而向鈞院提起本件訴訟；惟觀諸兩造所
    簽訂之「澎湖烏崁海水淡化廠代操作運轉合約書」，其中就
    代操作事項所生之訴訟，並無合意定第一審管轄法院之約定
    ，故自應以被告公司主事務所所在地即台灣台北地方法院為
    第一審管轄法院云云，並提出澎湖烏崁海水淡化廠代操作運
    轉合約書一紙為證。惟查，前述工程設備規範書第一章第三
    條 (三)約定：「本設備整體功能試車合格翌日起，由承包
    商依照本規範第五章規定負責委託運轉操作四年，承包商不
    得拒絕」，足見兩造於87年9月11日訂立系爭工程契約時，
    即均明知於試車合格後，須由被告負責運轉操作四年，被告
    不得拒絕。另工程設備規範書第五章明定委託運轉操作之相
    關內容，且本件工程履約保證金之返還亦以兩造訂立四年委
    託操作運轉契約為條件；另工程第四期款工程亦以兩造訂立
    操作運轉服務合約為條件；是被告受託操作運轉並於試車合
    格後另訂立委託操作契約等情，本為兩造訂約時，被告明知
    之履約義務之一。又依卷附90年12月28日代操作運轉合約書
    之內容，完全依據87年9月11日之原工程契約及工程設備規
    範要求, 並以原工程設備規範第五章委託操作運轉內容為附
    件，足證90年12月28日之代操作運轉合約本為87年9月11日
    工程契約及工程設備規範之附屬契約，是以有關訴訟管轄之
    約定，仍應依本約即87年9月11日工程契約第20條之約定內
    容規範之，被告前開所辯，顯不足採。
貳、兩造爭執要旨
甲、原告起訴主張：
一、緣前於民國87年9月11日，原告與被告（原公司名稱為：麗
    正精密電子工業股份有限公司，89年7月間公司名稱變更為
    ：麗正國際科技股份有限公司），就工程名稱：「澎湖海
    水淡化廠增建工程」（以下簡稱系爭工程）訂立工程契約，
    由被告負責七千噸ＲＯ機組建造安裝、試車，工程契約總價
    新台幣（下同）3億4仟8佰萬元整，工程期限：300日曆天。
    又依系爭工程設備規範書，系爭工程之概要為：「(一)澎湖
    海水淡化廠（以下簡稱本廠）增建於澎湖縣馬公市烏崁。(
    二)本工程除處理水輸送管線外，其餘設備須建於本廠指定
    範圍內，其建址詳如圖。除上述途經土地外，若土地不足時
    應由承包商負責向鄰近地主價購。購地費用由承包商負責，
    土地所有權歸屬本公司。(三)本廠處理設備之正常出水能力
    ，至少為7,000立方公尺 ╱日（以下以ＣＭＤ代表立方公尺
    ╱日）。(四)本工程採統包方式，處理方式須為逆滲透法（
    Ｒ‧Ｏ）。統包部分：包括海水取水設備（含取水工、進送
    水管線、機電、監控設備及機房等）、海水排水管線（含排
    水工）、海水淡化設備（含廠房、機電、控制、儀表、加藥
    即周邊設備等）、監視控制設備、受電、供電及電器設備、
    5000噸清水池（含進水管、控制閥及預留供水抽水機裝置孔
    ）及其他設備等。」。另系爭工程工程範圍為：
    (一)承包商應完成下列統包工作：
        1.提供本廠最佳處理程序。
        2.本工程下列各項之設計、供料（材料及設備等）、安
          裝、試車、及五年份備品。
          (1)海水取水設備。（第(1)(2)項除海水抽水機外，以淡
          (2)滷水排水管線。化水12,500CMD之需量設置、預留）
          (3)海水淡化設備。（第(3)(4)項除廠房外，以淡）
          (4)監視控制設備。水7,000CMD之需量設置）
          (5)機房：以淡化水10,000CMD之需量設置，除容納本期
            7,000CMD處理設備外，至少須預留30％空間備擴建
            用。
          (6)受電、供電及電器設備：
            含全場區之室內、外照明，廠房內空調、消防等。
            受電、供電設備主變電站之主變壓器、高壓斷路器
              ，低壓主斷路器以淡化水12,500CMD用電需量規
              劃設置，並預留既設2,500CMD移併時（主電力電
              壓為440V，如本工程主變壓器低壓側非440V 時
              並需預留2500CMD移併用變壓器盤之放置空間）
              及3,000CMD淡化廠擴時分路用低壓斷路器盤之放
              置空間。
            本公司既設2,500MDC海淡動力設備量目前約920KW，
              將來移併後最高同時運轉需量650KW，另3,000CM
              D淡化場擴建後用電以本7,000CMD淡化廠用電量
              比例加20％預估。
          (7)5,000噸清水池（含進水管、控制閥及預留供水抽水
            機裝置孔）。
          (8)本規範所述及其他設備（如廢水處理及排放設備、噪
            音防治設備及操作運轉中能符合勞工安全法街之必
            要設備等）。
        3.本工程淡化處理水需符合飲用水執標準，並含於氯量。
        4.建造執照、使用執照、路權開挖、台電公司用電、中華
          電信公司通訊線路、數據機、廢水排放（海洋放流）
          許可證等之申請及負擔繳納其所須規費、路面修護費
          、台電公司和中華電信公司之線路補助費以及其他一切
          費用。
        5.提供管理操作及維護訓練課程至少48小時。
        6.提供本工程以原圖影印之菊對開加防水封面之竣工圖10
          份。竣工圖需以中文編寫。
        7.提供本工程各項器材設備有關之型錄、規範或標準及各
          項設備之標準操作維護手冊各10份。
    (二)為完成本工程所需之器材，均由承包商負責提供。本規範
        雖未指明，但為完成本工程使之整體互相配合，其所需
        之一切貨品、設備、勞工、材料及服務，承包商仍應負
        責提供，不得要求另外給價，且不隨物價指數變動調整工程
        款。
    (三)本設備整體功能試車合格翌日起，由承包商一造本規範第
        五章規定負責委託運轉操作四年，承包商不得拒絕。
    (四)本公司既設2,500CMD海但場將來由本公司另案辦理移併、
        本工程須配合辦理部分為：
        1.用電依本規範第一張三（一）（6）辦理。
        2.在本工程用地範圍（請強本規範「第四章」一（四）及
          圖一）內，並靠近第193地號處，預留1,200平方公尺
          作為移併用地。
        3.於得標後圖說送審時（請詳本規範第二章「九（三）」
          ），繪製2,500CMD海淡場移併後淡化水送至5,000噸
          清水池之管路預擬圖並預留其空間。
        4.5,000噸清水池預置既設2,500CMD海淡廠移併後及3,000
          CMD淡化廠擴建後淡化水進水管件（含SUS316L或
          SUS317L製不銹鋼彈性座封及封蓋）。」
        是由系爭工程設備規範書之約定，於系爭工程設備整體功
        能試車合格翌日起，由被告依規範書第五章之規定負責
        委託運轉操作四年，故系爭工程完工後，雙方即另訂立
        委託操作契約，被告並依約運轉操作4年。
二、查兩造間所訂立之代操作合約書，核其法律性質應屬民法委
    任之法律關係；另兩造間所訂立之澎湖海水淡化廠增建工程
    部分之法律性質則為承攬之法律關係。查在代操作期間，因
    各項設備故障、維修情事，而由原告數次發函催促被告公司
    依約保養換修並與麗正公司數次開會討論缺失改善執行情形
    ，惟被告公司並未依合約規範履約，又依相關合約規定，被
    告公司需負擔年費及五年份之備品，是依民法有關委任、承
    攬條文及兩造合約之規定，原告自得依法向被告請求相關損
    害賠償或請求相關之費用。茲分述如下
（一）94年度被告代操作期間R.O膜及零件維修費部分：依兩造
      工程設備規範第五章「委託操作運轉」第一條第(一)項、第
      (四)項及第二條第(一)項第1款、第(三)項、第(五)項、第五條第
      (三)項第３款規定，本工作之作業範圍應包括第一章所述統
      包工程範圍，工作內容如下：各設備之監視、檢查、維護
      保養、換修，使之每日正常操作運轉；委託操作運轉期間
      ，承包商應執行每日、每週、每月、每年等四種不同程度
      維護檢查工作，對於機件之故障、損壞、自然磨損，皆應
      儘速調整、修理及更換，並確實記錄於工作日誌；四年委
      託操作運轉期滿前，承包商應負責將所有機件檢查維修使
      全部處於正常狀況下移交本公司接管；海水淡化處理設備
      之機件發生故障、磨損，未在本公司同意之合理時間內修
      復更換，逾期按日計罰該月份之委託操作運轉服務費之1%
      。是依前揭合約內容之規範，被告於代操作運轉期間有關
      海水淡化處理相關設備本負有維護保養、換修、修理更換
      等義務。嗣被告公司並未依合約規定使原告澎湖烏崁海淡
      廠達到每日7,000噸的出水量及水質，經原告委請高雄市
      電機技術公會鑑定之結果，原因如下：1.高壓泵浦及R. O
      機組高壓管鏽蝕致漏水嚴重，無法使設備全能運轉；2.
      R.O逆滲透膜老化、堵塞、破裂。3.依限場設備儀錶狀況
      判定，應未妥善維護保養。總計修復費用為31,901,781元
      ，原告爰依法及依約請求之。
（二）因被告違約，被告應負擔之93年度、94年度年費部分：按
      系爭工程設備規範書第三章第八條約定，第一及第二階段
      試車期間，正常出水能力下之實際用電量、加藥量、人事
      費及二十年連續操作所需逆滲透膜及維修必備另件費，均
      須符合承包商自行預估量，該值將於第一及第二階段試車
      完成後，加以核算，若超過原預估量，則實際與原預估量
      ，差額之二十年年費現值，將由承包商負擔，若第一階段
      試車結束後經試算該階段之年費，超過承包商原估算年費
      總價之20%時，則本階段應付款將暫予保留，不付給承包
      商併第二階段試車完成重新核算年費差額後，扣抵承包商
      應負擔之年費現值後付款；該年費現值之差額，若第二階
      段試車後應付款不敷扣抵時，本公司將於付尾款時，由承
      包商應得款內扣抵，如再不敷扣抵時，將由履約保證金扣
      抵；委託操作運轉每經一年再核算年費，若超過承包商原
      估算年費，該年費現值之差額由承包商委託操作運轉服務
      費及履約保證金扣抵。查被告於投標系爭工程時，即將被
      告得標後代操作澎湖海水淡化廠期間，以每日出水量7000
      立方米為目標而估算出年費之數額。故所謂年費，即為每
      一年被告代操作澎湖海水淡化廠之總成本金額，是若超出
      被告原估算之年費，該年費現值之差額即應由被告負擔，
      總計因被告違約，應扣之93年度年費為：5,590,445元，
      應扣之94年度年費為：00000000元。
（三）於被告完成代操作運轉期間後，依約被告應補齊而未補齊
      之備品費用22,692,040元：系爭工程設備規範書第二章第
      14條第(一)項及第五章「委託操作運轉」第二條第(四)項規定
      ，投標廠商須於投標時提出二十年連續正常操作所需之備
      品清單（含項目、數量、單價及總價），承包商於完工前
      將五年份備品點交本公司並存於儲藏室。本公司將於試車
      及保固期間，加以審核，若該期間所使用或換裝之另件項
      目或數量比原列者多，則承包商應就超出之項目或數量，
      免費提供五年份之備品交付本公司。如不提供時，則依實
      際所需費用，由尾款、委託操作運轉履約保證金及保固保
      證金中扣除，承包商不得異議。本備品為供五年操作使用
      ，承包商在四年委託操作運轉中損壞器材配件，雖承包商
      未提出之項目，須由承包商免費提供，並加計核算年費，
      四年委託操作終止前，承包商需再移交本公司與本工程整
      廠機組相同數量之全新Ｒ. Ｏ機組濾膜。維修材料已有備
      品者，使用前應向本公司管理單位（淨水場）報核領取，
      無備品或已用罄者，由承商免費自行提供。又於代操作運
      轉期間，被告亦曾提出五年備品使用清單予原告備查。是
      上開五年備品部分，為原告所出資購置應為被告所不爭
      執，僅於被告四年代操作運轉期間先提供予被告使用。於
      無備品或已用罄時，須由被告免費提供補足，此亦為前述
      合約條文規範之精神所在。是以，此五年備品部分，被告
      即須於系爭海水淡化廠移交予原告時交付補足，但被告並
      未依約補足，經上開電機技術公會鑑定之結果，此部份之
      金額為22,692,040元。
    以上金額，共計為：70,381,811元，惟扣除被告尚留存於原
    告公司之履約保證金6,980,000元，故本件原告請求之金額
    為：63,401,811元。退萬步言，若鈞院認定上開原告之請求
    無理由，則原告另主張損害賠償額之計算，依上開鑑定報告
    書有關系爭澎湖馬公7000噸海淡廠機件設備修復費用：31,
    901,781元，備品應補齊部分金額：22,692,040元，此部分
    請求之金額總計為54,593,821元。
三、被告雖辯稱：該公司四年代操作期間之運轉服務費僅為1449
    萬元，豈可令其負擔本件原告之請求六千餘萬元之金額云云
    ，惟兩造之代操作合約係依附於澎湖海水淡化廠增建工程
    ，換言之，被告之所以投標，主要應係著眼於該增建工程本
    身之利潤可觀，至於代操作合約則非投標廠商利潤之所在，
    故自不得以運轉服務費僅1449萬元即謂原告之請求不合理云
    云；被告雖另雖抗辯有關年費之計算不應加計少出水量電費
    ，然依上開工程設備規範書第三章第八條第(一)項條文約定：
    第一及第二階段試車期間，正常出水能力下之實際用電量、
    加藥量、人事費及二十年連續操作所需逆滲透膜及維修必備
    另件費，均須符合承包商自行預估量。是於計算年費時，應
    計算之實際用電量，應為正常出水能力，即每日7000立方米
    出水量之用電量。故如遇代操作廠商出水量不時，本須將少
    出水量部分之電費亦列入計算，始為正的，方符合兩造合約
    條文規範；被告又辯稱原告可自代操作期間即91年1月1日至
    94年12月31日期間每月結算服務費時主張權利，原告已逾一
    年之消滅時效云云，惟縱認兩造之代操作合約性質上屬承攬
    契約，然查：
  本件原告主張之ＲＯ膜及零件維修費部分：查兩造系爭工程
    設備規範書第五章託操作運轉第五條第(三)項規定：「委託操
    作運轉期間，因承包商之缺失發生下列事情，本公司將自該
    月份之委託操作運轉服務費中，扣款處理。3.海水淡化處理
    設備之機件發生故障、磨損，未在本公司同意之合理時間內
    修復更換，逾期按日計罰該月份之委託操作運轉服務費之１
    ％」。是上開條文之規範內容，係就被告於代操作運轉期間
    ，因海水淡化處理設備之機件發生故障、磨損時，原告得按
    未修復更換逾期之日數按日計罰該月份之運轉服務費１％。
    該按日計罰該月份運轉服務費１％之規定，僅係屬"懲罰性
    違約金"之性質，而並不排除原告得另依民法第493條、第
    495條第1項或民法第544條或依約得主張之瑕疵修補請求權
    、損害賠償請求權等權利之主張。此觀原告95 年4月23日準
    備(二)附件一以下所附呈之相關計算式，其中被告之應收服務
    費如扣除水質、水量不足之扣款及應整修仍未整修之費用後
    ，若已為負數，則僅計算至0，即原告毋須支付該當月之服
    務費。以94年5月份為例：被告之服務費為287,500元，扣除
    水量不足扣款66,224元，再扣除水質不符扣款301,875，復
    扣除應整修未整修之費用3,056,125元，則所得之金額為-3,
    136,724元，惟原告僅以本期應付服務費為０計算。是以，
    本件原告之請求並無被告所稱"一事二罰"之情形。復系爭代
    操作運轉合約，並無被告所稱"分段驗收"之情形，依合約規
    範之精神，被告只需於94年12月31日24時即系爭海水淡化廠
    之操作運轉由被告移交予原告之前，被告均須負責設備之維
    護及保養檢修等義務。此觀兩造工程設備規範書第五章「委
    託操作運轉」第一條第(一)項、第(四)項及第二條第(一)項、第(三)
    項、第(五)項、第五條第(三)項第３款等條文均揭櫫被告負責設
    備之維修、保養、檢修等義務期間為四年之操作期間，前述
    第二條第(五)項條文更明定：「四年委託操作運轉期滿前，承
    包商應負責將所有機件檢查維修使全部處於正常狀況下移交
    本公司接管」。是被告既依約於四年委託操作運轉期滿前，
    應負責將所有機件檢查維修使全部處於正常狀況下於94年12
    月31日24時移交予原告接管，則有關原告所主張之瑕疵修補
    請求權、損害賠償請求權均應自95年1月1日起算。並無被告
    所稱分段驗收之情形。又消滅時效，自請求權可行使時起算
    。以不行為為目的之請求權，自為行為時起算，民法第12 8
    條亦訂有明文，而有關定作人瑕疵修補請求權等權利之行使
    ，法文明定須於瑕疵發見後一年間行使；且瑕疵發見期間
  又須自"工作交付"或"工作完成"時起算一年內。是有關民法
    第514條定作人相關權利之行使，既須自"工作交付"或"工作
    完成"後始有時效起算之問題，故本件被告於94年12月31日24
    時依約即委託操作四年期滿，始將海水淡化廠之操作運轉移
    交予原告接管，則原告依民法第514條賦予之相關權利，其
    時效自應自95年1月1日起算，而原告於95年12月14日向鈞院
    提起本件訴訟，相關之請求權自無罹於一年消滅時效之問題
    。
  備品費用部分：如前所述，此五年備品部分，被告既須於系
    爭海水淡化廠移交予原告時交付補足，自無被告所稱已罹於
    一年短期時效之問題。
  93年、94年年費請求部分：查原告主張93年、94年年費部分
    為原告依兩造工程設備規範書第三章第八條條文所為之請求
    ，其性質均與民法第514條第一項所示之各種請求權不同，
    自無一年短期時效之適用，併此敘明。
乙、被告則辯稱：
一、本件兩造所簽訂之代操作運轉合約書，性質為承攬契約：
（一）就契約形式而言：查兩造簽訂之代操作運轉合約書（被證
      一參照）約定：「…甲方（原告）為將澎湖海水淡化廠增
      建工程所屬設備之操作運轉工作交由…乙方（被告）『承
      攬』，利用甲方設備操作，茲經雙方同意訂立合約如下：
      四、付款方式：以每月為一期，代操作費用為新台幣：參
      拾萬壹仟捌佰柒拾伍元正，採取先代操作後付款方式，並
      需乙方檢附相關憑證報表」等語，是可知兩造已明白約定
      就本件代操作運轉為一承攬之法律關係。
（二）就契約實質而言：另觀諸增建工程設備規範書（被證七參
      照）第五章委託操作運轉第三條第三項：「服務費以保證
      出水量7000CMD計算…如因設備故障無法出水或出水量未
      達保證出水量7000CMD時，服務費依比例扣減之…」、第
      五條罰則與中止合約第三項：「委託操作運轉期間，因承
      包商之缺失發生下列事情，本公司將自該月份之委託操作
      運轉服務費中，扣款處罰。1.無故（未經本公司同意）中
      斷海水淡化處理作業，每日分別扣款該月份之委託操作運
      轉服務費之20%。2.處理後水質經檢驗不合表六之一及六
      之二標準時，本公司將按次計罰該月份委託操作運轉服務
      費之5％。」，可知本件代操作運轉合約書所約定之內容
      ，係被告須為原告完成每日7000CMD水量及水質之「一定
      工作」為其要件，並採「先代操作後付款」之月結方式，
      按實際出水量比例及狀況計算承攬報酬，是就合約內容所
      約定之「完成每日產水工作」及「按實際出水量比例計算
      報酬」之法律行為要素觀之，自屬承攬。
（三）基此，兩造就本件代操作契約，形式上既約明以「承攬」
      決之，且實質上亦係約定須「完成一定之工作」為要件，
      並採「先代操作後付款」之月結方式，按實際出水量比例
      及狀況計算承攬報酬，是性質上當屬承攬無疑，今原告主
      張為委任關係云云，應無足採。
二、關於本件93年及94年之年費部分：查本件93年及94年之年費
    ，實際上係原告片面變更計算方式，是原告逕執原證五及原
    證六之年費核算表，起訴主張損害賠償云云，即無足採：
（一）查關於年費之計算，兩造就其中之「流動電費」部分，自
      90 年試車時起至92年代操作止，均係以「實際用電累計
      量」計算，而未及「少出水量電費」，此觀諸本件90年第
      一、二階段試車期間年費核算表、91年度代操作期間年費
      核算表及92年度代操作期間年費核算表，其中關於「流動
      電費」部分，均係以該年度之「實際用電累計量」作為計
      算自明。
（二）復參諸原告於96年01月29日亦當庭向　鈞院表示：「91、
      92 年間還沒有超過預算的年費，到93、94年才超過…」
      等語（96年01月29日準備程序筆錄參照），更可知，對於
      92年以前之年費計算方式，均係以「實際用電累計量」計
      算「流動電費」，兩造均無異議。基此，倘依先前90年至
      92年均僅以「實際用電累計量」之計算方式，計算本件93
      年及94年之流動電費（即93年流動電費為10,162,371元，
      94流動電費為9,144,577元），則93年及94年年費即無生
      超過之扣罰問題。詎原告於本件計算93年及94年年費時，
      竟一反先前之計算方式，擅於「流動電費」中，片面增加
      「少出水量電費」乙項，致年費總額提高，原告明知其片
      面變更行之有年之「流動電費」算法，係未經被告同意，
      自無片面強令被告接受之理。再者，原告雖稱：「係因
      93、94年受到審計部糾正，始改變年費中之『流動電費』
      算法」云云，然此乃係原告與其上級機關之內部行政監督
      問題，尚難執此作為本件變更年費計算方式之理由，否則
      與行政機關訂約之人民，權利焉有保障！
（三）復查，依工程設備規範書第五章第三條第(三)項（被證七第
      29 頁參照）：「…出水量未達保證出水量7000CMD時，服
      務費依比例扣減之，如出水量未達3500CMD時，則當日服
      務費全數扣減。」，可知，在出水量不足之情形下，被告
      已遭原告按比例，甚或全數扣減服務費。是姑不論原告片
      面變更年費計算有無理由乙事，今若允許原告再重複將「
      未出水量」部分，計算「少出水量電費，並計入年費責由
      被告負擔，無異對被告一事二罰，殊屬無理。
（四）末查，原告雖主張：依工程設備規範書第三章第八條第(一)
      項條文約定：「第一及第二階段試車期間，正常出水能力
      下之實際用電量…均須符合承包商自行預估量…」，是於
      計算年費時，應計算之實際用電量，應為「正常出水能力
      」即每日7000立方米出水量之用電量，如遇出水量不足時
      ，即須將少出水量部分之電費亦列入計算…云云。惟：
    1.前揭工程設備規範書第三章第八條第(一)項，係規定於「試
      車」乙節，亦即係針對90年之試車部分（即包含第一階段
      30天，及第二階段335天，合計365天之整體試車）而為規
      範；經查，觀諸90年第一、二階段試車期間年費核算表，
      其中「流動電費」之計算方式，係將「(1)本工程累計用電
      累計量：10,898,250KW.HR」扣除「(2)本工程不合格天數
      用電量31天核計：740,970KW.HR」，得出10,157,280KW
      .HR 之用電量。由是可知，原告於90年第一、二階段計算
      試車期間之「流動電費」，已將「不合格天數用電量」扣
      除，遑論得將該部分之「少出水量電費」計入。是以，前
      開工程設備規範書第三章第八條第(一)項：正常出水能力下
      之「實際用電量」，在解釋上及兩造於試車階段之實際計
      算上，當不包括「不合格天數之電費」。
    2.再者，假設採原告所稱93年及94年之年費，應以「每日
      7000立方米出水量之用電量」計算，則因前後標準不一之
      結果，將導致「加計入少出水量電費之93年及94年年費」
      ，當然極易超過「未加計少出水量電費之90年、91年及
      92年年費標準」之不合理結果，無異係允許原告一方面「
      未加計少出水量電費而降低
（五）退萬步言，姑不論原告前揭關於年費之主張是否有理，其
      中第93年年費之部分，已罹於民法第514條一年之時效，
      是原告之請求應予駁回：按「定作人之瑕疵修補請求權、
      修補費用償還請求權、減少報酬請求權、損害賠償請求權
      或契約解除權，均因瑕疵發見後一年間不行使而消滅。」
      民法第514條第1項定有明文。經查，兩造增建工程合約之
      工程設備規範書第五章第三條第(一)項係約定：「…運轉動
      力費及藥品費由本公司負擔。」，另第三章第八條第(二)
      項亦約定：「委託操作運轉每經一年再核算年費，若超過
      承包商原估算年費，該年費現值之差額由承包商委託操作
      運轉服務費及履約保證金扣抵。」，可知，運轉動力費及
      藥品費均原由原告負擔，倘依此所據以核算之年費，超過
      被告原估算之年費而造成原告之損害者，原告即得於運轉
      服務費及履約保證金中取償，性質上乃損害賠償請求權，
      且係每年核算乙次。今原告所主張之93年年費（即93年1
      月1日至93年12月31日），至95年1月1日即罹於一年之消
      滅時效，是其請求自應予駁回。
三、關於代操作期間R.O膜及零件維修費部分：
（一）查系爭增建工程合約之工程設備規範書固有「承包商應負
      責設備之維修、檢視、保養、操作、換修、更換」等文字
      ，然依系爭工程之「保固年限」約定及兩造簽訂「代操作
      合約書」之內容，被告顯非毫無範圍的負擔維修或更換設
      備義務，而係依「代操作合約書」之人力範圍，提供日常
      保養維修之義務：
    1.按臺灣省自來水公司之工程保固切結書（被證八）記載：
      「建築物之基礎、主要樑柱、承重牆、樓地板，屋頂等構
      造為五年　。餘為一年。」，是自系爭增建工程驗收合格
      日91年02月18日起算一年，即至92年02月18日止，建築物
      構造以外之設備保固期限即已屆滿，原告主張之設備維修
      更換，均已逾前揭設備保固期限。
    2.次按，兩造訂立之代操作合約書約定：「台灣省自來水股
      份有限公司第七區管理處（以下簡稱甲方）為將澎湖海水
      淡化廠增建工程所屬設備之操作運轉工作交由麗正國際科
      技股份有限公司（以下簡稱乙方）承攬，利用甲方設備操
      作…」等語，亦即係由被告承攬「代操作」工作，並非承
      攬延長保固。此可由被證一之表八「四年委託操作運轉服
      務費估價單　」、「台灣省自來水公司工程估價單」、「
      台灣省自來水公司壹年代操作運轉服務詳細表」、「台灣
      省自來水公司每月代操作運轉服務詳細表」之內容以觀，
      被告於四年代操作期間，係向原告收取每年計新台幣300
      萬元之人事費（計算式：500,000元/人、年×6人＝300萬
      元）及45萬元之公司管理費（計算式：即前揭300萬元之
      15%＝45萬元，每月約3萬7千餘元）之「代操作」報酬，
      完全沒有關於代操作期間須負責保固之約定，估價單內也
      沒有關於保固設備或零件費用之估算，在在可以證明「代
      操作合約」顯非「延長保固」契約。
　　３次查，系爭增建工程合約之工程設備規範書固有「承包商
  　　應負責設備之維修、檢視、保養、操作、換修、更換」等
    　文字，惟系爭工程之保固期限於92年02月18日即已屆滿，
      而兩造所簽立之四年代操作合約，僅約定代操作之人事費
      及管理費，完全沒有關於代操作期間須負責保固之約定，
      估價單也沒有將保固設備或零件費用估算在內；是若謂於
      代操作期間，被告仍應負擔保固維修或更換設備義務，勢
      造成保固期限變相延長之不合理結果。因此，解釋上，工
      程設備規範書所載：「承包商應負責設備之維修、檢視、
　　　保養、操作、換修、更換」，應限於代操作合約人力內之
  　　日常保養及維護，倘係超出代操作合約人力範圍之日常保
    　養及維護，即應由原告支付費用，始符公允，且與兩造代
      操作運轉合約第七條之誠實信用原則無違。
（二）退萬步言，姑不論被告有無如原告所主張之設備維修更換
      義務，亦不論原告得否證明其所指稱之設備維修損害等事
      ，今兩造既已於增建工程設備規範書第五章委託操作運轉
      第五條罰則與中止合約第三項第三款，約定違約賠償之方
      式，原告自無再請求額外賠償之理：
　　１按「損害賠償，除法律另有規定或契約另有訂定外，應以
  　　填補債權人所受損害及所失利益為限。」民法第216條第1
    　項定有明文。又「按關於債務不履行之損害賠償範圍，如
      當事人雙方於訂立契約時已另有約定，自應受該約定之限
      制，債權人無再請求債務人賠償其他所受之損害及所失利
      益之餘地，此觀民法第216條第1項前段之規定自明。」等
      語，有最高法院94年台上字第2300號裁判，可資依循。
　　２經查，觀諸被證一之表八「四年委託操作運轉服務費估價
  　　單」、「台灣省自來水公司工程估價單」、「台灣省自來
    　水公司壹年代操作運轉服務詳細表」、「台灣省自來水公
      司每月代操作運轉服務詳細表」，可知被告於四年代操作
      期間，僅係向原告收取「每年」計新台幣300萬元之人事
      費（計算式:500,000 元/人、年×6人＝300萬元）及45
      萬元之公司管理費（計算式：即前揭300萬元之15%＝45萬
      元，每月約3萬7千餘元）之「代操作」報酬，即「每月」
      代操作報酬約287,500元，換言之，被告於代操作期間，
      除按月請領產水之代操作費用外，並無額外利益可資取得
      ，是兩造就設備機件維修部分，始於兩造代操作運轉合約
      第五條約定：「本代操作運轉合約均以原工程合約為依據
      ，原合約第五章委託代操作運轉第二項第(一)款內各小項，
      乙方應辦各事項若無執行，甲方可代為執行辦理，其費用
      由委託代操作服務費內扣除，不足部分可由履約保證金內
      扣除，乙方不得異議」；增建工程設備規範書（被證七參
      照）第五章委託操作運轉第五條罰則與中止合約第三項第
      三款約定：「委託操作運轉期間，因承包商之缺失發生下
      列事情，本公司將自該月份之委託操作運轉服務費中，扣
      款處罰。…3.海水淡化處理設備之機件發生故障、磨損，
　　　未在本公司同意之合理時間內修復更換，逾期按日計罰該
  　　月份之委託操作運轉服務費之1％」，亦即在設備機件未
    　修復之情形下，兩造係約定於「該月份」之委託操作運轉
      服務費按日計罰，作為損害賠償之範圍，倘計罰數額有逾
      該月服務費之情形，就扣抵不足部分，即不得再為請求，
      此觀原告所提民事準備書(二)狀之附件一工程計算紙，並以
      其中94年5月、6月部分為例（其餘之月份亦同）：其中5
      月部分係記載：「…3.本月承商代操作海水淡化廠運轉，
　　　依委託操作運轉合約第五條第(三)3.規定，逾期按日計罰該
　　  月份之委託操作運轉服務費之1%　，共計3,056,125元。
　　　5月1日至5月31日每日9項目未整修9×2875×31＝802,125
  　　，5月1日至5月31日共8項目計98日未整修8×2875×98
　　　＝2,254,000元。4.本期操作費287,500（服務費）－
　　　66,224（水量不足扣款）－301,875(水質不符扣款)－
  　　3,056,125（即前揭未整修項目金額）＝﹣0000000元…本
    　期代操作費」等語。可知，在兩造係以「該月份」委託操
　　　作運轉服務費，作為損害賠償範圍，因此94年5月份之運
  　　轉服務費乃扣減至零為止，而不足扣抵之金額0000000元
    　部分，不得再於次一月份即6月份中扣抵，就此，觀諸94
      年6月份工程計算紙中，並無再扣除前一月份即5月份之不
      足扣抵金額0000000元自明。同時，與各該月份工程計算
      紙均載有：「本月承商代操作海水淡化廠運轉，未符合合
      約規定部分均已扣款辦理，其餘部份均合於合約規定辦理
      」等語，相互印證，更可知兩造就設備機件未修復之扣款
      情形，係約定以月結方式，即以「該月份」委託操作運轉
      服務費，作為損害賠償之範圍。
　　３由上可知，在兩造約定按日計罰「該月份」之委託操作運
  　　轉服務費，作為損害賠償範圍之月結方式下，原告始有於
    　93 年及94年再給付被告「93年操作服務費為2,610,150元
    　;94 年操作服務費為：392,973元」之可能，此觀諸原告
      已於準備書(二)狀自承：「原告已支付予被告93年操作服務
      費為：2,610,150元，已支付之94年操作服務費為：392,
　　　973元」等語自明。詎原告竟向鈞院誆稱：「係因扣抵不
　　　夠才會起訴請求」…云云，顯係臨訟杜撰之詞。蓋若真係
  　　扣抵不夠，何以原告未於次一月份繼續扣抵（即94年5月
    　份之運轉服務費遭全數扣抵後仍不足扣抵之金額
      3,136,724 元部分，未於6月份以後繼續扣抵），反係於
      94年仍給付被告操作服務費為392,973元，並於各該不足
      扣抵之月份中，均記載「未符合合約規定部分均已扣款辦
      理，其餘部份均合於合約規定辦理」字樣，寧有斯理！是
      原告主張顯不足採。今兩造既約定以按日計罰「該月份」
      委託操作運轉服務費之月結方式作為損害賠償範圍，而原
      告實際上於每月亦係以此一方式計算並行之有年，是依民
      法第216條第1項及最高法院94年台上字第2300號裁判意旨
      ，兩造顯已就損害賠償範圍，於合約中之增建工程設備規
      範書第五章委託操作運轉第五條(三)3.有所約定，原告自不
      得就各月份之不足扣抵金額，再請求被告賠償該損害。
　　４末查，原告又稱：「按日計罰該月份運轉服務費1％之規
  　　定，係屬懲罰性違約金性質…原告自得另依民法第493條
    　、第495條主張瑕疵修補請求權、損害賠償請求權等權利
      …　」云云。姑不論原告所稱本件係屬「違約金」約定之
　　　主張是否可取，今兩造既未約定係屬「懲罰性」違約金，
　　　依法自應視為「損害賠償額預定性」違約金，是原告仍不
  　　得請求額外之損害賠償。
（三）退萬萬步言，縱原告得主張瑕疵修補請求權及損害賠償請
      求權，且亦得就各月份扣抵不足之金額再為請求，其請求
      權亦均已罹於民法第514條一年之時效，是其請求仍應予
      駁回：
　　１依增建工程設備規範書（被證七參照）第五章委託操作運
  　　轉第五條(三)3.：「委託操作運轉期間，因承包商之缺失發
    　生下列事情，本公司將自『該月份』之委託操作運轉服務
      費中，扣款處罰。…　3.海水淡化處理設備之機件發生故
　　　障、磨損，未在本公司同意之合理時間內修復更換，逾期
　　　按日計罰『該月份』之委託操作運轉服務費之1％」等語
  　　，可知，本件代操作採行先代操作後付款之每月為一期之
    　月結方式，如被告於「該月」產水水量不足，或水質檢驗
　　　不合格，或未就設備機件故障、磨損進行修復更換等工作
　　　上之瑕疵，原告即得行使定作人之損害賠償請求權，即依
  　　該條項之各款規定，於「該月份」之運轉服務費中對被告
    　主張扣款或計罰。
　　２經查，觀諸原告所提民事準備書(二)狀之附件一工程計算紙
  　　，以其中94年5月部分為例（其餘之月份亦同），係記載
    　：「…3.本月承商代操作海水淡化廠運轉，依委託操作運
　　　轉合約第五條第(三)3.規定，逾期按日計罰該月份之委託操
　　　作運轉服務費之1%，共計3,056,125元。5月1日至5月31日
  　　每日9項目未整修9×2875×31＝802,125，5月1日至5月31
  　　日共8項目計98日未整修8×2875×98＝2,254,000元4.本期
      操作費287,500(服務費)－66,224(水量不足扣款)－
      301,875(水質不符扣款)－3,056,125(即前揭未整修項目
      金額) ＝﹣0000000元…本期代操作費…本月承商代操作
      海水淡化廠運轉，未符合合約規定部分均已扣款辦理，其
      餘部份均合於合約規定辦理。」等語；可知，原告均已依
      前揭增建工程設備規範書第五章第五條(三)3.約定，就94年
      5月之未維修機件項目 (其餘之月份亦同)，於「該月份」
      之運轉服務費中進行扣款處罰；今不論原告得否再就扣款
      不足部分主張乙事，原告既遲至95年12月14日始提起本件
      訴訟，顯已罹於民法第514條第1項之消滅時效。
　　３雖原告稱：一年之時效，須自「工作交付」或「工作完成
  　　」後即四年代操作完成後移交予原告接管時，始有時效起
    　算之問題，惟本件承攬之工作係「代操作產水」，而採「
　　　先代操作後付款」之月結方式，即按月給付承攬報酬（被
　　　證一代操作合約書第四條參照），同時在該月之產水期間
  　　，如有設備機件未修復之情形下，兩造係約定於「該月份
    　」之委託操作運轉服務費按日計罰（工程設備規範書被證
      七第29頁參照），均已如前述，是原告於各該月份結算時
      ，即處於得行使各該損害賠償請求權之狀態，時效自應開
      始起算；復原告就其所主張之未維修機件項目，既均於各
      該月份進行扣款，若謂時效應自四年代操作完成後移交予
      原告接管時，始能起算消滅時效，將造成「原告業已行使
      其請求權而進行扣款，卻仍無從起算時效」之請求權與消
      滅時效剝離之不合理結果；況且，本件代操作之承攬工作
      ，若被告始終未移交予原告接管者，則依原告之主張，尚
      不得起算消滅時效，果如此，原告之請求權，豈非永無罹
      於時效之日！
（四）末查，原告自93年1月起，已多次要求被告修補所謂瑕疵
      ，並主張扣抵高達1億4千9百餘萬元之損害賠償，然原告
      遲至95年12月14日方提起本訴，已罹於民法第514條一年
      之消滅時效：
　　1.查原告所提原證四鑑定報告書，乃原告私下委請他人製作
  　　，本無足信，況本件工程係環境專業工程，尚與電機公會
    　之專業領域有異，是原告逕執該書面證明損害，實難認為
      適當。
　　2.次查，姑不論本件究有無如原告所主張之前揭瑕疵乙事，
  　　今原告既已分別於94年08月、10月、11月、12月間寄發存
    　證信函：「說明：惟自九十三年一月各項故障缺失，經5
      次開會通知，促請貴公司改善維修，至今皆未辦理改善且
      已逾期多次在案，謹再次通知貴公司應於本信函收到日起
      二十日曆天內修妥…若發生扣款請事，本公司將自每期退
      還款中先行抵扣之…」云云，而被告則數度拒絕原告變相
      延長保固期限之修換更新，可知，原告自93年1月起已多
      次請求被告修補所謂瑕疵，並主張扣抵高達1億4千9百餘
      萬元之損害賠償，惟原告遲至95年12月14日始提起本訴，
      自已罹於民法第514條第1項一年之時效。
    3.又查，原告雖稱：按日計罰該月份運轉服務費1％之規定
      ，係屬懲罰性違約金性質…其不足扣抵之部分，原告自得
      另依民法第493條、第495條主張瑕疵修補請求權、損害賠
      償請求權等權利…云云，惟姑不論原告主張「違約金」或
     「懲罰性違約金」之性質是否可取，依最高法院61年台上第
      2922號判例明揭：「違約罰性質之違約金，於有違約情事
      時其請求權即已發生」等語，亦可知，原告自93年1月起
      即已多次主張，則縱原告真有此一權利，於斯時業已發生
      ，惟原告卻遲至95年12月14日始提起本訴，顯已罹於民法
      第514條第1項之時效。
四、關於代操作完成後，應補齊而未補齊之備品費用部分：
（一）被告於增建工程完成後，既已依約提供備品，自無如原告
      所稱，被告應於代操作完成後再負提供備品之義務，是原
      告顯係就該工程設備規範書有所誤解：
    1.查觀諸增建工程合約之工程設備規範書第二章一般要求十四
      備品(一)係約定：「…承包商於完工前將五年份備品點交本
      公司並存於儲藏室。…本備品為供五年操作使用…。四年
      委託操作終止前，承包商需再移交本公司與本工程整廠機
      組相同數量之全新RO機組濾膜」及第五章委託操作運轉第
      二條第(四)項：「維修材料已有備品者，使用前應向本公司
      管理單位（淨水場報核）領取，無備品或已用罄者，由承
      商免費自行提供」等語，可知，兩造係約定，於增建工程
      完成後，由被告提供五年之備品予原告，作為將來五年操
      作之用（包含第一、二階段試車一年，及代操作四年，共
      五年），且倘於四代操作期間未屆滿前即生終止之情事時
      ，則被告即需再移交與本工程整廠機組相同數量之全新RO
      機組濾膜予原告，作為賠償。
    2.經查，被告既已依約進行一年試車及四年代操作運轉，是
      被告自得使用該備品；復本件四年代操作期間，雙方均無
      主張終止，被告自無需再移交與本工程整廠機組相同數量
      之全新Ｒ.Ｏ機組濾膜予原告，作為賠償；迺原告於「代
      操作關係」中，重覆援引規範「增建工程」之工程設備規
      範書第二章一般要求十四備品之約定，而要求重覆提供備品
      云云，誠有誤會，實無足採。
參、兩造爭執及不爭執事項：
甲、兩造所不爭執之事項：
    (一)兩造在87年9 月11日訂立澎湖海水淡化廠增建工程合約
        ，由被告負責七千噸ＲＯ機組建造安裝、試車，工程契
        約總價為新台幣三億肆仟九百萬元整。雙方除訂有工程
        契約書外，另有工程設備規範書，也是工程契約內容的
        一部分。系爭工程於89年12月31日完工驗收，雙方於90
        年12月28日簽訂代操作運轉合約，由原告委由被告代操
        作期間四年。代操作期間的報酬為1仟4百49萬元。
    (二)代操作期間，原告曾經數次發函就各項設備的故障，請
        被告加以維修。被告有維修部分。
    (三)94 年12 月15、16日兩造到現場點交相關的財產設備，
        原告並帶高雄市電機技師工會人員，前往現場會勘。會
        勘的結果如卷附的報告書所載。
    (四)代操作期間屆滿之後，原告尚未歸還被告的履約保證金
        698萬元。
二、兩造所爭執之事項：
   (一)兩造所簽訂之系爭代操作合約之性質為何？
   (二)原告可否向被告請求系爭工程設備故障的修繕及零件維
       修費用？
   (三)原告可否向被告請求負擔93年及94年的年費？
   (四)關於：原告可否向被告請求五年的備品？
   (五)本件原告所主張之各項請求權是否罹於時效。
丁、得心證之理由
一、按契約自由原則為民法之基本原則，故契約之內容原則上只
    要不違反強行規定或公序良俗者，原則上均為有效；當契約
    未約定或約定不明時，始適用民法債篇或其他法律之相關規
    定。兩造於90年12月28日所簽訂之代操作運轉合約，係以系
    爭工程設備規範為該合約之附件，此關該合約第13條規定自
    明，而根據該工程設備規範書第五章「委託操作運轉」第2
    條"委託操作運轉工作內容"之約定觀之，該代操作之內容包
    括：「各設備之監視、檢查、維護保養、換修，使之每日正
    常操作運轉；各池槽、管線、機件、加藥系統定期清理；加
    藥量之調整；海水進流量及出水流量之測定、場地清潔修繕
    ；行每日、每週、每月、每年等四種不同程度維護檢查工作
    ，對於機件之故障、損壞、自然磨損，儘速調整、修理及更
    換，並確實記錄於工作日誌；四年委託操作運轉期滿前，負
    責將所有機件檢查維修使全部處於正常狀況下移交原告公司
    接管」。是由該契約之內容，一方面被告係為原告完成一定
    之工作，同時被告也係受原告委託而處理相關之事務，性質
    上應屬承攬以及委任之混合契約，因此，有關兩造就系爭代
    操作契約之權利義務，原則上依該設備規範書之內容而決之
    ，若該規範書未規定者，則依其性質分別適用民法債編有關
    承攬及委任之相關規定，此點合先敘明。
二、按工作有瑕疵者，定作人得定相當期限，請求承攬人修補之
    。承攬人不於前項期限內修補者，定作人得自行修補，並得
    向承攬人請求償還修補必要之費用；因可歸責於承攬人之事
    由，致工作發生瑕疵者，定作人除依前二條之規定，請求修
    補或解除契約，或請求減少報酬外，並得請求損害賠償，民
    法第493條第1、2項、第495條第2 項分別定有明文。又依系
    爭工程設備規範第五章「委託操作運轉」第一條第(一)項、第
    (四)項及第二條第(一)項第1款、第(三)項、第(五)項、第五條第(三)
    項第3款規定，本工作之作業範圍應包括第一章所述統包工
    程範圍，工作內容如下：各設備之監視、檢查、維護保養、
    換修，使之每日正常操作運轉；委託操作運轉期間，承包商
    應執行每日、每週、每月、每年等四種不同程度維護檢查工
    作，對於機件之故障、損壞、自然磨損，皆應儘速調整、修
    理及更換，並確實記錄於工作日誌；四年委託操作運轉期滿
    前，承包商應負責將所有機件檢查維修使全部處於正常狀況
    下移交本公司接管；海水淡化處理設備之機件發生故障、磨
    損，未在本公司同意之合理時間內修復更換，逾期按日計罰
    該月份之委託操作運轉服務費之1%。是依前揭合約內容之規
    範，被告於代操作運轉期間有關海水淡化處理相關設備本負
    有維護保養、換修、修理更換等義務。被告雖以前揭情詞置
    辯，惟查：
（一）如前所述，系爭代操作運轉合約本為87年9月11日工程契
      約及工程設備規範之附屬契約，被告受託操作運轉並於試
      車合格後另訂立委託操作契約等情，本為兩造訂約時，被
      告明知之履約義務，而系爭87年工程契約總價為新台幣3
      億4仟百萬元整，可知被告之所以投標，主要應係著眼於
      該增建工程本身之利潤可觀，至於代操作合約則非投標廠
      商利潤之所在，自不得以運轉服務費僅1449萬元即認被告
      不需負擔系爭工程設備規範所約定之保養、修理之義務，
      故被告辯稱：該公司四年代操作期間之運轉服務費僅為
      1449萬元，不應負擔本件原告之請求之維修金額云云，應
      不足採。
（二）觀諸前述系爭工程設備規範書第五章委託操作運轉第五條
      第(三)項相關規定，其規範內容係就被告於代操作運轉期間
      ，因海水淡化處理設備之機件發生故障、磨損時，原告得
      按未修復更換逾期之日數按日計罰該月份之運轉服務費
      1％，此按日計罰該月份運轉服務費1％之規定，與被告所
      負之保養、修護義務之規定，在約定之方式上係採取並列
      、而非排除之方式，性質上應類似懲罰性違約金，並非指
      給付此違約金即免除其依約應負之保養、維修之義務，故
      原告依約主張權利並無被告所稱"一事二罰"之情形，此部
      份辯解亦不足採。
（三）代操作期間，原告曾經數次發函就各項設備的故障，請被
      告加以維修，被告僅有維修部分，經原告於94年12月15、
      16日委請高雄市電機技書公會人員並知會被告至現場鑑定
      之結果，該海淡廠機件設備修復費用為00000000元，有各
      該函文以及該公會報告書在卷可憑。被告雖否認該公會之
      鑑定意見，要求另行由其他機關再行鑑定，然該公會雖受
      原告所委任，然屬專業之鑑定機構，其鑑定意見自有相當
      之可信度，被告既無法提出任何明確之證據說明該鑑定有
      何與事實不符之處，僅空言指摘該鑑定不值採信，自難認
      為有理。
    綜上所述，被告於代操作期間本負有維修保養之義務，經原
    告要求就各項設備的故障，請被告加以維修，被告又未能全
    數維修，經專業機關鑑定之結果，尚需修補之必要費用為
    00000000元，則原告依據兩造契約及前揭條文之規定，請求
    被告賠償此部份之損害，自屬有理，應予准許。
三、次按，第一及第二階段試車期間，正常出水能力下之實際用
    電量、加藥量、人事費及二十年連續操作所需逆滲透膜及維
    修必備另件費，均須符合承包商自行預估量，該值將於第一
    及第二階段試車完成後，加以核算，若超過原預估量，則實
    際與原預估量，差額之二十年年費現值，將由承包商負擔，
    若第一階段試車結束後經試算該階段之年費，超過承包商原
    估算年費總價之20%時，則本階段應付款將暫予保留，不付
    給承包商併第二階段試車完成重新核算年費差額後，扣抵承
    包商應負擔之年費現值後付款；該年費現值之差額，若第二
    階段試車後應付款不敷扣抵時，本公司將於付尾款時，由承
    包商應得款內扣抵，如再不敷扣抵時，將由履約保證金扣抵
    ，系爭工程設備規範書第三章第八條約定甚詳；本件原告主
    張因被告違約，應扣之93年度年費為5,590,445元，應扣之
    94年度年費為00000000元一節，業據其提出93、94年費核算
    表二紙為證，被告對該核算表之數據並不爭執，惟辯稱：關
    於年費之計算，兩造就其中之「流動電費」部分，自90年試
    車時起至92年代操作止，均係以「實際用電累計量」計算，
    而未及「少出水量電費」，詎原告於本件計算93年及94年年
    費時，竟一反先前之計算方式，擅於「流動電費」中，片面
    增加「少出水量電費」乙項，致年費總額提高云云。經查，
    上開合約條文內容所約定之"正常出水能力下之實際用電量"
    ，應指在正常出水能力即每日7000立方米出水量之用電量，
    而原先兩造在計算91、92年時所採取之計算方式，雖已將「
    本工程累計用電累計量」扣除「本工程不合格天數用電量」
    ，然此計算方式仍非所謂正常出水能力下之實際用電量，故
    原告所主張之93、94年年費之計算方式顯然較符合合約內容
    之規定。雖先前原告採用不同之計算方式，然此並不表示原
    告失去以正確方式計算年費之權利，故被告上開所辯，亦不
    足採，原告此部份之主張應予准許。至於被告所稱系爭工程
    設備規範書第五章第三條第(三)項有關出水量未達保證出水量
    7000CMD時，比例扣減服務費之約定，乃有關委託操作運轉
    服務費計算之方式，與系爭年費之計算並無關聯，被告所辯
    一事二罰云云，殊屬無理。
四、末查，根據系爭工程規範書第一章第三條第2點之規定，工
    程範圍包括五年份之備品，又依照該工程設備規範書第二章
    第十五條及第三章第二條(一)(二)之規定，被告報完工後30天啟
    動調整試車，經第一及第二階段試車合格後，始辦理驗收，
    被告須連續進行整體試車至少365天；而依該規範書第二章
    十四條第(一)項之規定，被告應於完工前將五年份之備品交原
    告收於儲藏室；又如前所述，系爭工程設備規範書為該海水
    淡化廠增建工程契約內容之ㄧ部分，故被告於該海淡廠增建
    工程完工前，本有依約提出五年份備品交復原告之義務，而
    被告亦確實提出此五年份之備品，此點也為原告所不爭執。
    雖原告另主張被告完成代操作運轉期間後，依約被告應補齊
    而未補齊之備品費用22,692,040元，惟被告堅決否認有此約
    定，經觀諸該工程設備規範書第二章第十四 (一)之約定內
    容：「投標廠商須於投標時提出二十年連續正常操作所需之
    備品清單（含項目、數量、單價及總價），承包商於完工前
    將五年份備品點交本公司並存於儲藏室。本公司將於試車及
    保固期間，加以審核，若該期間所使用或換裝之另件項目或
    數量比原列者多，則承包商應就超出之項目或數量，免費提
    供五年份之備品交付本公司。如不提供時，則依實際所需費
    用，由尾款、委託操作運轉履約保證金及保固保證金中扣除
    ，承包商不得異議。本備品為供五年操作使用，承包商在四
    年委託操作運轉中損壞器材配件，雖承包商未提出之項目，
    須由承包商免費提供，並加計核算年費，四年委託操作終止
    前，承包商需再移交本公司與本工程整廠機組相同數量之全
    新Ｒ. Ｏ機組濾膜。維修材料已有備品者，使用前應向本公
    司管理單位（淨水場）報核領取，無備品或已用罄者，由承
    商免費自行提供。」是上開約定已明白表示該備品係供五年
    操作使用，若有不足始由被告免費提供，且被告係在完工後
    即交付備品，完工後又有超過一年之試車期間，解釋上該五
    年份備品應係供被告一年試車以及四年代操作期間所使用，
    原告主張被告需於代操作期間結束後另行提出五年份備品云
    云，顯不足採，故原告請求此部分金額，難予准許。
五、被告另辯稱原告所主張本件各項請求權均罹於時效云云，惟
    查，系爭代操作合約兼具承攬以及委任契約之性質，故有關
    消滅時效之規定，須先依照兩造合約內容之特別約定決之，
    若無特別約定者，則視其性質適用民法承攬及委任之規定，
    已如前述。就原告主張之ＲＯ膜及零件維修費部分，系爭設
    備規範並未明文規定此部份之請求權時效，自應適用承攬及
    委任契約之相關規定，而本件原告請求被告給付修補必要費
    用或損害賠償之請求權既係以民法第493條、495調為請求權
    基礎，則有關時效之規定自應適用同法第514條之1年短期時
    效。依合約規範之精神，被告於94年12月31日24時即系爭海
    水淡化廠之操作運轉由被告移交予原告之前，均須負責設備
    之維護及保養檢修等義務，此觀兩造工程設備規範書第五章
    「委託操作運轉」第一條第(一)項、第(四)項及第二條第(一)項、
    第(三)項、第(五)項、第五條第(三)項第3款等條文自明，則有關
    原告所主張此部份請求權均應自工作交付或完成時即95年1
    月1日起算，並無被告所稱分段驗收之情形，而原告於95年
    12月14日向鈞院提起本件訴訟，相關之請求權自無罹於一年
    消滅時效之問題。至於原告向被告請求93年、94年年費部分
    ，原告係以依兩造工程設備規範書第三章第八條條文為請求
    權基礎所為之請求，其性質均與民法第514條第一項所示之
    各種請求權不同，自無一年短期時效之適用，併此敘明。
六、綜上所述，原告得向被告請求之年費以及修補設備之損害賠
    償費用共計4768萬9771元，再扣除原告所不爭執被告尚留存
    於原告公司之履約保證金6,980,000元，所得請求之金額為
    4070萬9771，原告請求上開金額及自本起訴狀繕本送達翌日
    即96年1月20日起至清償日止，按年息百分之5計算之利息，
    為有理由，應予准許，逾此部份之請求則應予駁回。
七、本件兩造其於攻擊防禦方法均無礙於本件勝負，於此不一一
    論述，附此敘明。
八、原告陳明願供擔保，聲請宣告假執行，經核其勝訴部分，合
    於法律之規定，爰酌定相當之擔保金額宣告之；其餘假執行
    之聲請，因訴之駁回而失所依附，不予准許。
九、結論：本件原告之訴，為一部有理由，一部無理由，並依民
    事訴訟法第79條、第390條第2項、第392條第2項，判決如主
    文。
中　　華　　民　　國　　96　　年　　8 　　月　　24　　日
                        民事庭  法  官  管安露
以上為正本，係照原本作成。
如對本判決上訴，須於判決送達後廿日內向本院提出上訴狀（須
附繕本）
中　　華　　民　　國　　96　　年　　8 　　月　　24　　日
                                書記官　林德盛
